最高法院刑事判決　　　　　　　　　　　　　　　　九十三年度台非字第一一八號
　　上　訴　人　最高法院檢察署檢察總長
　　被　　　告　甲○○
右上訴人因被告違反毒品危害防制條例案件，對於台灣高等法院中華民國九十二年七
月十日第二審確定裁定（九十二年度毒抗字第三三九號，檢察官聲請案號：台灣台北
地方法院檢察署九十二年度毒偵字第八六九號），認為違法，提起非常上訴，本院判
決如左：
    主  文
原裁定及第一審裁定均撤銷。
檢察官之聲請駁回。
    理  由
非常上訴理由稱：「查被告甲○○為現役軍人，有台北市內湖區公所（民國）九十二
年九月九日北市湖兵字第０九二三二一０三三００號函附卷可稽（見九十二年度毒偵
字第八六九號偵查影印卷第三十六頁），其違反毒品危害防制條例為陸海空軍刑法所
列之罪（見陸海空軍刑法第七十七條規定），普通法院對之無審判權（參照軍事審判
法第一條第一項及第五條規定）。原第一審法院（台灣台北地方法院）未注意及此，
竟以九十二年度毒聲字第九八一號裁定『甲○○施用第二級毒品，應送勒戒處所觀察
、勒戒』。被告不服抗告，原審亦疏未審酌及此，逕為『抗告駁回』之裁定，顯有不
適用法則及適用不當之違背法令。爰依刑事訴訟法第四百四十一條、第四百四十三條
提起非常上訴，以資糾正。」等語。
本院按與科刑判決有同等效力之裁定確定後，如有違法，得提起非常上訴。保安處分
係對受處分人將來之危險性所為拘束其身體、自由等之處置，以達教化與治療之目的
，為刑罰之補充制度，依毒品危害防制條例所為令被告入勒戒處所施以觀察、勒戒之
裁定，屬拘束人身自由之保安處分，與科刑之判決有同等之效力，如確定後發見有違
背法令之情形，自得依非常上訴程序，予以救濟。又判決不適用法則或適用不當，為
違背法令；現役軍人犯陸海空軍刑法或其特別法之罪，應依軍事審判法之規定追訴審
判之，刑事訴訟法第三百七十八條、軍事審判法第一條第一項規定甚明。而「現役軍
人違反毒品危害防制條例之規定者，依其規定處理之。」陸海空軍刑法第七十七條定
有明文，是現役軍人有違反毒品危害防制條例之行為者，應由軍法機關處理，普通法
院對之並無審判權。經查本件被告甲○○自民國九十一年七月間某日起，迄九十二年
一月三日二十三時四十五分許回溯約九十六小時內某時止，連續多次在台北市○○路
與和平西路口某ＰＵＢ等處，施用第二級毒品二亞甲基雙氧安非他命（ＭＤＡ），為
警於九十二年一月三日二十三時四十五分，在台北市○○○路與建國北路口查獲，而
移送檢察官處理。嗣台灣台北地方法院檢察署檢察官依毒品危害防制條例第二十條第
一項規定，向台灣台北地方法院聲請裁定將被告送勒戒處所觀察、勒戒（九十二年度
毒偵字第八六九號）。惟被告自八十四年六月二十日登記志願服役，迄前開犯罪及被
發覺時，均仍具有現役軍人身分，有台北市內湖區公所九十二年九月九日北市湖兵字
第０九二三二一０三三００號函附卷可稽（見九十二年度毒偵字第八六九號偵查影印
卷第三十六頁），被告於原審提起抗告時，亦已陳明其係職業軍人等情甚詳（見原裁
定理由三、第七行）。揆諸前開說明，被告違反毒品危害防制條例之行為，應由軍法
機關依毒品危害防制條例之規定處理，普通法院對之無審判權。乃台灣台北地方法院
不察，竟依檢察官之聲請，於九十二年五月二十八日以九十二年度毒聲字第九八一號
裁定令被告應送勒戒處所觀察、勒戒，於法自有未合。被告不服提起抗告，原審未予
糾正，仍維持第一審之裁定，而駁回被告在第二審之抗告，同有違誤。案經確定，且
於被告不利，非常上訴意旨執以指摘，洵有理由，應由本院將原裁定及第一審裁定撤
銷，駁回檢察官之聲請，以資救濟。
據上論結，應依刑事訴訟法第四百四十七條第一項第一款，判決如主文。
中　　　華　　　民　　　國　　九十三　　年　　　四　　　月　　 三十 　　日
                              最高法院刑事第九庭
                                  審判長法官  林　增　福
                                        法官  邵　燕　玲
                                        法官  陳　世　雄
                                        法官  惠　光　霞
                                        法官  謝　俊　雄
      右正本證明與原本無異
                                              書  記  官
中　　　華　　　民　　　國　　九十三　　年　　　五　　　月　　　五　　　日
                                                                       ：
